臺灣士林地方法院民事判決  
111年度訴字第558號
原      告  張佳琪  
訴訟代理人  許博凱律師
            楊昀芯律師
被      告  郭韋慶  

訴訟代理人  王志超律師
            李仲唯律師
            劉書妏律師
被      告  林玟君  
上列當事人間請求侵權行為損害賠償事件，本院於民國111年11
月10日言詞辯論終結，判決如下：
    主  文
被告乙○○、甲○○應連帶給付原告新臺幣貳拾萬元，及自民國一百
一十一年五月三日起至清償日止，按週年利率百分之五計算之利
息。
原告其餘之訴駁回。
訴訟費用百分之十七由被告連帶負擔，餘由原告負擔。
本判決原告勝訴部分得假執行，但被告如以新臺幣貳拾萬元供擔
保，得免為假執行。
原告其餘假執行之聲請駁回。
    事實及理由
一、被告甲○○經合法通知，未於最後一次言詞辯論期日到場，核
    無民事訴訟法第386條所列各款情事，爰依原告之聲請，准
    由其一造辯論而為判決。
二、原告起訴主張：伊與被告乙○○為夫妻關係，被告甲○○（下合
    稱被告，分則逕稱姓名）係乙○○之保險業務員，甲○○明知乙
    ○○為有配偶之人，竟與其出遊約會、逛街吃飯，並為牽手、
    擁抱、搭肩、親吻等親密肢體接觸，並於民國108年8月共赴
    日本遊玩，亦於109年11月8日、11月15日、12月12日、110
    年5月15日共赴汽車旅館或飯店為婚外性行為，足見互動已
    逾越一般男女交往分際，破壞伊婚姻及家庭共同生活之圓滿
    及幸福，伊精神上感到莫大痛苦，須持續至精神科就醫及服
    用藥物，因而侵害伊配偶身分法益，且情節重大，致受有非
    財產上損害新臺幣（下同）100萬元；又乙○○未經伊同意，
    將其贈與伊之汽車一輛（原車號0000-00號，後改為BCH-339
    0號，下稱系爭汽車）移轉所有權登記至甲○○名下，甲○○明
    知伊為系爭汽車所有權人，卻任由乙○○為上開不法侵害行為
    ，致伊受有財產上損害18萬8,000元，爰依民法第184條第1
    項、第185條第1項、第195條第1項前段及第3項規定，提起
    本件訴訟，請求被告連帶給付等語，並聲明：㈠被告應連帶
    給付原告118萬8,000元，及自起訴狀繕本送達翌日起至清償
    日止，按週年利率5％計算之利息；㈡願供擔保請准宣告假執
    行。
三、被告抗辯如下：
　㈠乙○○則以：伊與甲○○係普通朋友關係，牽手、搭肩為單純友
    好動作，並無任何親吻、婚外性行為；其次，配偶彼此間為
    相互獨立之個體，不因婚姻關係所負之忠誠義務而有支配他
    方意志或自主決定之特定權利，不應肯認配偶權之概念存在
    ，原告不得據此請求伊負損害賠償責任；再者，伊與原告自
    106年起即因金錢問題時常爭吵，原告情緒失控對伊謾罵施
    暴，亦曾收受其他異性之情書及禮物，導致雙方感情生變，
    原告並逕自離家不願履行同居義務，並簽立離婚協議書，兩
    造實難以繼續維持婚姻關係，而有離婚之共識；又系爭汽車
    僅係借名登記至原告名下，事實上系爭汽車係伊婚前出資購
    買，伊為該車之使用管理人，況系爭汽車已於107年3月間經
    原告同意後方移轉所有權登記至伊名下，伊於109年3月間將
    系爭汽車過戶予甲○○係有權處分等語，資為抗辯，並聲明：
    ⒈原告之訴及假執行之聲請均駁回；⒉如受不利判決，願供擔
    保請准免為假執行。
  ㈡甲○○則以：伊不知乙○○已婚，二人僅是普通朋友，伊曾與乙○
    ○一同出遊、吃飯、至汽車旅館唱歌，無共宿、接吻、婚外
    性行為等情事；其次，伊先前向乙○○以分期付款方式購買系
    爭汽車，因伊常遲延交付款項，依約乙○○有權取回車輛，為
    維持友好關係避免車輛遭取回，伊便常請乙○○吃飯，也不好
    意思拒絕乙○○主動牽手行為，而牽手、搭肩係單純友好之舉
    動，至於擁抱部分，伊有明確表示不喜歡並婉轉推開拒絕，
    乙○○則立即停止；又伊購買系爭汽車時，該車車主確實為乙
    ○○，並無侵害原告任何權利等語，資為抗辯，並聲明：⒈原
    告之訴及假執行之聲請均駁回；⒉如受不利判決，願供擔保
    請准免為假執行。
四、兩造不爭執事項（見本院卷一第337頁、卷二第70頁）：
  ㈠原告與乙○○自97年12月2日起為配偶關係，婚姻關係仍存續中
    。
  ㈡系爭汽車於96年9月29日至107年3月14日間登記於原告名下，
    107年3月14日至109年3月17日間登記於乙○○名下，又於109
    年3月17日至110年8月24日間登記於甲○○名下（本院卷一第1
    48頁）。
五、得心證之理由：
  ㈠被告確有侵害原告配偶身分法益且情節重大
  ⒈按因故意或過失，不法侵害他人之權利者，負損害賠償責任
    。故意以背於善良風俗之方法，加損害於他人者亦同；不法
    侵害他人之身體、健康、名譽、自由、信用、隱私、貞操，
    或不法侵害其他人格法益而情節重大者，被害人雖非財產上
    之損害，亦得請求賠償相當之金額。前二項規定，於不法侵
    害他人基於父、母、子、女或配偶關係之身分法益而情節重
    大者，準用之，民法第184條第1項、第195條第1、3項分別
    定有明文。又婚姻係以夫妻之共同生活為其目的，配偶應互
    相協力保持其共同生活之圓滿安全及幸福，而夫妻互守誠實
    ，係為確保其共同生活之圓滿安全及幸福之必要條件，配偶
    自有因婚姻契約而互負誠實之義務，配偶之一方行為不誠實
    ，破壞共同生活之圓滿安全及幸福者，即為違反因婚姻契約
    之義務而侵害他方之權利。是所謂配偶權，係指配偶間因婚
    姻關係成立以互負誠實義務為內容之權利，一方配偶與第三
    人通姦，固係共同侵害他方配偶之配偶權，惟配偶權之範圍
    依上說明應不以此為限，凡逾越婚姻誠實義務之行為，諸如
    與配偶以外之人同宿一室、摟抱、親吻或其他等行為，依社
    會一般通念，足以破壞夫妻共同生活圓滿、安全及幸福，而
    有違婚姻關係配偶間應負之誠實義務者，均屬之。　
　⒉經查：
  ①被告並不否認有牽手、搭肩之行為（見本院卷一第334頁、第
    335頁），並有照片為證（見111年度家親聲字第123號卷第4
    1頁、第43頁、第45頁、第49頁），佐以兩人於照片中相互
    緊靠、狀態親暱，宛如熱戀中情侶，顯非普通友人間相處狀
    況，則原告主張渠等已逾越一般男女交往界線，尚屬有據。
  ②其次，被告亦坦認於109年11月8日、同月15日、12月12日同
    赴汽車旅館（見本院卷一第334頁、第335頁），而乙○○身為
    有配偶之人，卻仍與甲○○至汽車旅館共處一室，顯已違反婚
    姻所應負有之誠實義務。渠等雖辯稱係與其他友人至該處唱
    歌云云，然並未實質舉證以明其說，僅提出汽車旅館之介紹
    及網路評價為憑（見本院卷一第38頁至第48頁），尚不足以
    使本院產生對其有利之心證，自難採信。
　③此外，被告亦不否認於110年5月15日一同至溫泉飯店泡溫泉
    及飲食，並由乙○○支付住宿費用等情（見本院卷一第334頁
    至第336頁），並有照片在卷可佐（見本院卷二第66頁），
    渠二人偕同出遊背負行李外宿，顯然已逾越社會通念一般朋
    友正常社交所能容忍之範圍。核以被告雖抗辯乙○○並未過夜
    ，並稱乙○○駕駛系爭汽車搭載甲○○出遊，至飯店泡溫泉、飲
    食之後，又駕駛該車返回家中休息，隔日再駕車至飯店陪同
    甲○○用早餐及收拾行李云云（見本院卷一第293頁至第294頁
    、第324頁），與一般常情及經驗法則明顯不符，顯係刻意
    避開共同外宿過夜之事，實屬臨訟杜撰，不足採憑。
　④至於原告主張被告於108年8月間共同至日本遊玩云云，並提
    出行李箱照片為證（見本院卷一第112頁），然為被告所否
    認，尚難據此認定被告共同至日本出遊。另查被告於108年7
    月26日至同月30日有入出境紀錄，且搭乘同一班機等情，有
    入出境資訊連結作業、內政部移民署111年11月1日移署資字
    第1110124883號函在卷可佐（見本院卷一第426頁、第428頁
    、第434頁至第438頁），惟前開證據亦僅能證明被告曾同時
    搭乘同一班機入出境，尚不足以佐證共同出遊國外之事。
　⑤綜上，被告有牽手、搭肩、同至汽車旅館，以及偕同出遊外
    宿之諸多行為，顯已違背婚姻誠實之義務，則原告主張被告
    侵害其配偶法益且屬情節重大，應屬可採。　
  ⒊乙○○雖抗辯稱與原告早已有離婚共識，且長久失和分居，原
    告與他人另有情愫云云，並提出情書、對話紀錄及兩願離婚
    協議書佐證（見本院卷一第52頁至第58頁）。然而，被告確
    有侵害原告配偶身分法益，已如前述，參以被告既有長期密
    切不倫往來，實難認渠等所為對原告婚姻關係破裂毫無任何
    影響，更何況婚姻生活縱生破綻，在婚姻關係存續期間，仍
    不容婚姻之一方或第三人，以他方就婚姻破綻有可歸責之處
    為由，任意破壞他方基於配偶關係所生之身分法益，故此番
    辯解洵非可採。
　⒋乙○○另以大法官釋字第791號解釋已將通姦罪除罪化，原告不
    得再援引配偶權存在主張權利云云，然而，司法院釋字第79
    1號僅係對於刑法通姦罪規定而為解釋，而本件為民事案件
    ，並非司法院釋字第791號解釋適用範圍，且細觀司法院釋
    字第791號解釋文、理由書，並無否定民事上配偶權之論述
    ，大法官甚且認為通姦罪相關規定「應在約束配偶雙方履行
    互負之婚姻忠誠義務，以維護婚姻制度及個別婚姻之存續，
    核其目的應屬正當」，顯見大法官亦肯認我國婚姻制度仍有
    忠誠義務之內涵（民法第1052條第1項第2款參照），且為正
    當之法規目的，自不能僅以憲法保障人民之性自主決定權，
    驟然推導出民法上必無配偶權之存在，或民法之配偶權與性
    自主決定權衝突時必然退讓、棄捨，故乙○○所辯暨所舉臺灣
    臺北地方法院另案判決之法律意見（見本院卷二第14頁至第
    15頁），不足為採，亦無拘束本院之效力。　
　⒌甲○○雖抗辯不知乙○○為已婚身分云云，然甲○○為乙○○之保險
    業務員，而乙○○透過甲○○向南山產物保險股份有限公司投保
    汽車保險，要保書上則清楚記載乙○○為「已婚」身分（見本
    院卷一第360頁、第364頁），足見甲○○早已知悉乙○○為有配
    偶之人，益徵前開辯解乃屬不實，無從採信。
　⒍被告對原告所為侵害配偶身分法益之侵權行為，已如前述，
    自應負損害賠償責任；按不法侵害他人之人格權，被害人受
    有非財產上損害，請求加害人賠償相當金額之慰撫金時，法
    院對於慰撫金之量定，應斟酌實際加害情形、所造成之影響
    、被害人痛苦之程度、兩造之身分地位經濟情形及其他各種
    狀況，以核定相當之數額；再非財產上損害之慰撫金數額，
    究竟若干為適當，應斟酌兩造身分、地位及經濟狀況，俾為
    審判之依據。核以原告為二專畢業，現無業中，名下尚有投
    資收入，乙○○為大學畢業，任職公務，每月薪資約6萬元，
    名下尚有土地、房屋及汽車，甲○○亦為大學畢業，現為服務
    業，月薪約2萬7,000元等情，業據渠等陳報在卷（見本院卷
    一第300頁、第323頁、第338頁），並有稅務電子閘門財產
    所得調件明細表可佐（見本院限制閱覽卷），本院審酌被告
    侵害之情節，並衡量兩造身分、地位、經濟能力，復考量原
    告不否認曾與乙○○簽立兩願離婚協議書（見本院卷二第48頁
    ），婚姻已生有破綻等一切情狀後，認為原告對被告請求精
    神上損害賠償以20萬元為適當。
  ㈡被告並未侵害原告對系爭汽車之所有權　　
    原告主張被告侵害其對系爭汽車之所有權云云，然遭被告所
    否認在卷，查兩造不否認系爭汽車原登記於原告名下，107
    年3月14日則登記於乙○○名下，嗣後又移轉至甲○○名下。而
    對照車輛異動登記書內容（見本院卷一第288頁至第289頁）
    ，其上有乙○○之簽名、身分證影本，以及原告印文及身分證
    、健保卡影本，尚難認原告絲毫不知該車所有權業已易主，
    其遽以未經同意主張所有權遭受侵害，請求被告賠償18萬8,
    000元云云，難認有據。
六、綜上所述，原告依侵權行為之法律關係，請求被告連帶賠償
    20萬元，以及自起訴狀繕本送達翌日即111年5月3日（見本
    院卷一第18頁、第80頁）起至清償日止按年息5％計算之利息
    ，為有理由，應予准許，逾此範圍之請求，為無理由，則應
    予駁回。
七、本件原告勝訴部分，所命被告給付之金額未逾50萬元，依民
    事訴訟法第389條第1項第5款、第392條第2項之規定，爰依
    職權宣告假執行，及酌定相當之擔保金額宣告被告得供擔保
    免為假執行。至於原告之訴駁回部分，則假執行之聲請失其
    附麗，併予駁回之。
八、本件事證已臻明確，兩造其餘主張陳述及所提之證據，經審
    酌後於本件判決結果無影響，爰不逐一論述，附此敘明。
九、據上論結，原告之訴為一部有理由、一部無理由，判決如主
    文。
中　　華　　民　　國　　111 　年　　11　　月　　18　　日
                    民事第三庭法　官  劉育琳　
以上正本係照原本作成。
如對本判決上訴，應於判決送達後20日內向本院提出上訴狀，若
委任律師提起上訴者，應一併繳納上訴審裁判費，否則本院得不
命補正逕行駁回上訴。
中　　華　　民　　國　　111 　年　　11　　月　　18　　日
                              書記官  邱勃英